【裁判字號】    89,訴,401
【裁判日期】    900718
【裁判案由】    毒品危害防制條例
【裁判全文】
臺灣臺北地方法院刑事判決                          八十九年度訴字第四一號
    公  訴  人  臺灣臺北地方法院檢察署檢察官
    被      告  甲○○
    指定辯護人  本院
右列被告因違反毒品危害防制條例案件，經檢察官提起公訴（八十九年度偵字第二二
三九號），本院判決如左：
    主  文
甲○○連續幫助販賣第二級毒品，累犯，處有期徒刑伍年陸月；又連續轉讓第二級毒
品，累犯，處有期徒刑捌月。應執行有期徒刑陸年。
    事  實
一、甲○○曾有多次賭博、違反麻醉藥品管理條例之前科，其民國八十五年間最後一
    次違反麻醉藥品管理條例案件，經臺灣基隆地方法院於八十五年十一月二十六日
    判處有期徒刑六月確定，於八十七年三月一日執行完畢，猶不知悔改：
    （一）明知其友人譚凱隆（已成年，綽號「坦克」，販賣及轉讓毒品之犯行另案
          審理中），於八十八年十二月底某日、八十九年一月五日，各販賣安非他
          命二公克（約新臺幣【下同】三千元）、十五公克（約一萬元），予其室
          友陳俊達（已成年，施用毒品部分，另案偵辦）。嗣譚凱隆將該等安非他
          命送往臺北縣汐止市○○路六九號十一樓之六甲○○與陳俊達之住處所，
          陳俊達因在房間內未出，甲○○竟基於幫助譚凱隆販賣第二級毒品安非他
          命之概括犯意，於前開時間、地點，將上揭重量之安非他命分別交付與陳
          俊達，事後譚凱隆則無償贈與少量之安非他命，以為酬謝（均已施用完畢
          ，無法計算其金額）。
    （二）又自八十八年九月初某日起，迄八十八年十二月底某日止，甲○○另基於
          轉讓第二級毒品之概括犯意，在其前開臺北縣汐止市之居處，多次無償轉
          讓數量不詳之安非他命予其同居女友郭美玲（已成年），或前來該處伊之
          好友黃守謙（已成年）施用（郭美玲、黃守謙施用毒品之部分，另案偵辦
          ）。
    （三）嗣於八十九年一月五日晚間十時三十分許，先在臺北市○○路二七八巷五
          七弄一八號四樓，經警查獲黃守謙，再循線於同年一月十四日晚間十一時
          許，在臺北市汐止市前開處所，查獲甲○○，並扣得甲○○所有，供其施
          用之安非他命六小包（毛重五公克、淨重三．八公克，公訴人誤載為五．
          八公克，業經本院八十九年度易字第九九二號甲○○施用第二級毒品案件
          中諭知沒收銷燬）、及郭美玲所有之安非他命殘渣袋一包；吸食器、酒精
          燈、電子磅秤各乙組；分裝夾鍊袋一百個（另案沒收）；及陳俊達所有之
          分裝夾鍊袋五十個、玻璃球一個、安非他命一包（淨重二公克）（另案沒
          收）。
二、案經臺北市政府警察局萬華分局報告臺灣臺北地方法院檢察署檢察官偵查起訴。
    理  由
一、訊據被告甲○○僅坦承有無償轉讓第二級毒品安非他命予證人黃守謙及郭美玲之
    犯行，然矢口否認有何幫助販賣第二級毒品之犯行，辯稱：都是伊請證人譚凱隆
    吃安非他命，證人譚凱隆沒有販賣安非他命；伊係曾經替證人譚凱隆轉交香水給
    證人陳俊達，並非轉交安非他命，那是一個信封紙包住紙盒，盒子是硬硬的，伊
    不知道那是什麼東西云云。然查：
    （一）被告甲○○供稱證人譚凱隆未販賣安非他命乙節，雖與證人譚凱隆之證述
          相符，然而，
          １、證人陳俊達於警訊中陳稱：我於八十八年底，因要吸食安非他命，而
              由甲○○介紹向譚凱隆購買安非他命吸食，我共向譚凱隆購買三次安
              非他命。第一次是八十八年年底，以三千元之價格購買約二公克；第
              二次是八十九年一月五日左右，以一萬元之價格購買約買十五公克；
              第三次即一月十五日，欲以一萬元購買十五公克，尚未交易，即遭警
              查獲等語（見偵卷第二六頁）；偵查及審理時亦一致陳稱：我是跟譚
              凱隆（坦克）買安非他命等語（見偵卷第七九頁及本院八十九年六月
              一日訊問筆錄）；而證人陳俊達之同居女友，即證人田憶榮亦到庭結
              證稱：「他（證人陳俊達）是向一個基隆坦克買的，我見過一次坦克
              」等語（見本院八十九年九月二十六日訊問筆錄）。由此可見，證人
              陳俊達關於安非他命來源之供述，堪予採信。
          ２、證人黃守謙在警訊中陳稱：我知道被告甲○○（綽號臭賢）毒品來源
              是一名綽號叫「坦克」之男子等語（見偵卷第一０頁背面），在本院
              審理中證稱：伊有向證人譚凱隆（綽號「坦克」）購買安非他命多次
              ，本來是和被告甲○○找基隆市的黃秋金買，後來被告甲○○八十八
              年十月中旬觀察、勒戒出來，被告甲○○就說可以向譚凱隆買，所以
              伊就找譚凱隆買等語（見本院八十九年六月一日訊問筆錄、八月十五
              日訊問筆錄）等語。
          ３、至於當時與被告同居之女友，即證人郭美玲，經本院多次傳拘未到，
              然其亦於偵查中陳稱：我當時有看到，確實是譚凱隆賣給陳俊達，再
              由甲○○交給陳俊達，我有看過二次等語（見偵卷第二一０頁正面）
              。
          ４、由上可知，被告供稱譚凱隆並無販賣安非他命乙節，顯係不實，不足
              採信。
    （二）至於被告甲○○確實有幫助證人譚凱隆轉交安非他命予證人譚凱隆，並收
          受免費之安非他命作為報酬，此觀：
          １、證人郭美玲於警訊中稱：我當場有看到確實是譚凱隆賣給陳俊達，陳
              俊達在房間裡面的時候，譚凱隆就把安非他命交給甲○○，再由張坤
              明交給陳俊達，我有看過二次，譚凱隆是請我和甲○○吸等語（見偵
              卷第二一０、二一一頁）。
          ２、被告甲○○亦於偵查時供稱：譚凱隆賣安非他命給陳俊達時，我有代
              為轉交二次，因為陳俊達在房間內，譚凱隆到我家，叫我交給陳俊達
              ，我本身沒有跟譚凱隆買，他是請我吸，我再拿給我太太（郭美玲吸
              ），因為譚凱隆在基隆當刑事組人員時，我就認識他了，他離職後，
              我才在八十八年十、十一月間找到他，因為我生活困難，他願意借我
              錢，現在還欠他三萬元，他給我幾百元的安非他命，每次一點點，不
              值錢等語（見偵卷第二００頁至二０二頁）。
          ３、被告甲○○及證人郭美玲當時都遭公訴人羈押，而於八十九年二月十
              四下午二時五十五分、十六日上午十一時四十分，分別提訊，而彼等
              經分別提訊訊問之結果，供述之情節均屬相符，該等供述已堪憑採；
              更何況，被告甲○○於本院初訊時，亦坦認證人譚凱隆請伊幫忙拿給
              陳俊達等語（見本院八十九年三月十日訊問筆錄），更可知，被告及
              證人郭美玲之前開陳述，並非虛妄。
          ４、被告甲○○亦於本院審理時，或稱「有幫證人譚凱隆二次轉交給陳俊
              達，但用信封袋裝起來，不知是什麼東西」云云（見本院九十年七月
              六日審理筆錄）；或陳稱「是陳俊達拿香水給我，轉給譚」（見八十
              九年四月二十五日訊問筆錄），被告之供詞前後已有矛盾；經訊問證
              人譚凱隆，僅陳稱伊有拿香水給陳俊達云云（見同日訊問筆錄），然
              經本院訊問證人陳俊達時，證人陳俊達二度否認證人譚凱隆有拿香水
              給伊（見本院八十九年六月一日、七月十一日訊問筆錄），足徵，被
              告甲○○所言，無非事後卸責之詞，不足憑採。
          ５、雖證人陳俊達於本院審理中，證稱安非他命是郭美玲轉交給伊云云，
              然而，證人陳俊達於警訊中亦陳稱：因證人譚凱隆擔任過警察，遇事
              很警覺等語，則證人譚凱隆既與被告甲○○較為熟識，焉有將安非他
              命請求郭美玲代轉之理？更何況，被告甲○○在偵查及本院初訊時，
              均坦認替證人譚凱隆轉交；其辯稱轉交二次信封袋之次數，又恰為二
              次，顯見被告甲○○的確有替證人譚凱隆轉交安非他命與證人陳俊達
              。從而，證人陳俊達該部分之證言，顯見迴護被告之詞，不足憑採。
          ６、末查，被告甲○○既承認斯時伊生活困難，經濟上周轉十分困難，且
              積欠證人譚凱隆三萬元，被告豈有何金錢得以購買安非他命請證人譚
              凱隆吃之理？又被告甲○○尚欠證人譚凱隆金錢，倘未有幫助證人譚
              凱隆之行為，證人譚凱隆何以每次反而會送幾百元免費之安非他命予
              被告之理？足徵，被告甲○○因幫助證人譚凱隆販賣安非他命，而獲
              得證人譚凱隆無償贈與些許安非他命，作為報酬之事實，亦堪認定。
    （三）所謂轉讓禁藥，行為人與受讓人間應有移轉該禁藥所有權之意思合致，此
          觀最高法院八十五年度台上字第四四七０號判決「轉讓禁藥，與受託代買
          禁藥之區別，在於前者有『移轉物（禁藥）所有權』之意思，後者則該物
          （禁藥）之所有權自始即歸屬委託人，受託代買之人僅替委託人持有，其
          之將禁藥交付與委託人，乃係受託代買之當然結果，其間並無『移轉所有
          權』之意思，二者概念，不盡相同」自明。而被告於本院審理中自承：是
          黃守謙來時，問我有沒有安非他命，我說我沒有，我說要去基隆買，我就
          請黃守謙吃安非他命等語（見本院九十年七月六日審理筆錄）；偵查中供
          承：我本身沒有跟譚凱隆買，他是請我吸，我再拿給我太太吸（見偵卷第
          二００頁），而被告甲○○將安非他命無償轉讓予證人郭美玲、黃守謙時
          ，衡諸常情，即無請求返還之意思，原所有權即屬移轉，被告當有移轉該
          所有權之意思，從而，被告該部分之犯行，亦堪以認定。
二、核被告甲○○所為，係違反毒品危害防制條例第四條第二項之幫助販賣第二級毒
    品罪及第八條第二項之轉讓第二級毒品罪。其前開各罪之多次犯行，其犯意概括
    、時間緊接，所犯構成要件相同，自應依連續犯之規定，各論以一罪，並依法各
    加重其刑。其前開所犯二罪間，犯意各別、罪名不同、應分論併罰之。又被告甲
    ○○八十五年間最後一次違反麻醉藥品管理條例案件，經臺灣基隆地方法院於八
    十五年十一月二十六日判處有期徒刑六月確定，於八十七年三月一日執行完畢，
    有台灣高等法院被告全國前案紀錄表在卷可按，其五年內再犯本件有期徒刑之上
    開二罪，均應依累犯之規定加重其刑。而被告甲○○係以幫助證人譚凱隆犯罪之
    意思，參與構成要件以外之行為，所為係刑法第三十條第一項之幫助犯，應依刑
    法第三十條第二項減輕之，並依法先加（無期徒刑刑部分不加重）後減。爰審酌
    被告甲○○有多次賭博、違反麻醉藥品管理條例之前科，有台灣高等法院被告全
    國前案紀錄表在卷可按，素行不佳；犯罪後矢口否認犯罪，犯罪後態度不佳；及
    其行為之動機、目的、手段及所生危害等一切情狀，分別量處如主文所示之刑，
    並定應執行之刑，以示懲儆。末查，扣案之安非他命六小包（毛重五公克、淨重
    三．八公克），雖係違禁物，且為被告甲○○所有（見本院八十九年度易字第九
    九二號八十九年八月二十九日審理筆錄），然該扣案之安非他命，係供被告甲○
    ○自行施用，查無積極證據證明與本件幫助他人販賣第二級毒品罪間有何關聯，
    且經本院八十九年度易字第九九二號甲○○施用第二級毒品案件中諭知沒收銷燬
    （該判決已確定），故本案不予宣告沒收銷燬之，其餘扣得之安非他命殘渣袋一
    包；吸食器、酒精燈、電子磅秤各乙組；分裝夾鍊袋一百個，係證人郭美玲所有
    ；及分裝夾鍊袋五十個、玻璃球一個、安非他命一包（淨重二公克），係證人陳
    俊達所有，皆與本案無何關聯，而不應於本案中宣告沒收（或沒收銷燬），附此
    敘明。
據上論斷，應依刑事訴訟法第二百九十九條第一項前段、毒品危害防制條例第四條第
二項、第八條第二項，刑法第十一條前段、第五十六條、第四十七條、第五十一條第
五款、第三十條第二項，判決如主文。
本案經檢察官絲漢德到庭執行職務
中    華    民    國      九十        年      七        月      十八    日
                                      臺灣臺北地方法院刑事第七庭
                                          法  官  趙  子  榮
右正本證明與原本無異。
如不服本判決，應於判決送達後十日內，向本院提出上訴狀。
                                          書記官  林  鈴  芬
中    華    民    國      九十        年      七        月     二十三   日
附錄條文：
毒品危害防制條例第四條
製造、運輸、販賣第一級毒品者，處死刑或無期徒刑；處無期徒刑者，得
併科新台幣一千萬元以下罰金。
製造、運輸、販賣第二級毒品者，處無期徒刑或七年以上有期徒刑，得併
科新台幣七百萬元以下罰金。
製造、運輸、販賣第三級毒品者，處五年以上有期徒刑，得併科新台幣五
百萬元以下罰金。
製造、運輸、販賣專供製造或施用毒品之器具者，處一年以上七年以下有
期徒刑，得併科新台幣一百萬元以下罰金。
前四項之未遂犯罰之。
毒品危害防制條例第八條
轉讓第一級毒品者，處一年以上七年以下有期徒刑，得併科新台幣一百萬
元以下罰金。
轉讓第二級毒品者，處六月以上五年以下有期徒刑，得併科新台幣七十萬
元以下罰金。
轉讓第三級毒品者，處三年以下有期徒刑，得併科新台幣三十萬元以下罰
金。
前三項之未遂犯罰之。


司法院資訊處製作；財團法人民間司法改革基金會備份。
